臺灣雲林地方法院小額民事判決
111年度勞小字第4號
原      告  佐登妮絲國際股份有限公司

法定代理人  陳正雄  
訴訟代理人  盧彥銘  
被      告  沈宜欣  
            沈宏嘉  
上列當事人間請求損害賠償事件，於民國111 年11月7 日言詞辯
論終結，本院判決如下：
    主  文
被告應連帶給付原告新臺幣20,000元，及自民國111年7月13日起
至清償日止，按年息百分之5計算之利息。
原告其餘之訴駁回。
訴訟費用新臺幣1,000元，其中新臺幣790元由被告連帶負擔，餘
由原告負擔。
本判決得假執行。但被告如以新臺幣20,000元為原告預供擔保，
得免為假執行。
    事  實  及  理  由
壹、程序事項
    按勞動事件以勞工為原告者，由被告住所、居所、主營業所
    、主事務所所在地或原告之勞務提供地法院管轄；以雇主為
    原告者，由被告住所、居所、現在或最後之勞務提供地法院
    管轄，勞動事件法第6 條第1 項定有明文。查本件原告與被
    告乙○○簽訂新生培訓協議書（下稱系爭契約），兩造固於系
    爭契約第8 條合意以臺灣臺中地方法院為第一審管轄法院，
    惟本件係以雇主為原告而向本院起訴，且被告2 人住所地均
    位於本院轄區，又兩造於民國111 年11月7 日本院審理時當
    庭均同意由本院管轄（見本院卷第70頁），是依首揭規定，
    本院就本件訴訟自有管轄權，合先敘明。
貳、實體事項
一、原告起訴主張：緣被告乙○○與原告簽訂系爭契約，其中系爭
    契約第7 條約定被告乙○○應提供勞務即自111 年3 月23日起
    服務滿12個月，且未滿服務年限離職者應負損害賠償之責，
    並同時簽訂保證書，由被告甲○○為連帶保證人。詎被告乙○○
    因個人因素自111 年4 月17日自請離職，而未依約服務滿12
    個月，是依系爭契約第7 條第2 項約定，被告乙○○自應賠償
    當年度之基本工資即新臺幣（下同）2 萬5,250元之違約金
    ，嗣原告於同年4 月27日寄發存證信函促請被告等人清償，
    惟均未獲置理。又被告甲○○既為連帶保證人，則原告自得對
    其一併請求連帶清償等語。並聲明：㈠被告應連帶給付原告2
     萬5,250元，及自支付命令送達之翌日起至清償日止，按年
    息5%計算之利息。㈡訴訟費用由被告連帶負擔（按：原告原
    聲請本院依督促程序對被告發支付命令，經被告提出異議，
    乃以原告支付命令之聲請視為起訴）。
二、被告共同辯稱：原告於被告乙○○就業期間並未依循徵才時所
    示勞動條件及福利事項，並以簽訂系爭契約作為脅迫，訛詐
    員工於受訓期間晚間6 時30分打下班卡後必須留至勞務提供
    處所完成清潔工作後始得離去，嗣被告經分派至門市服務亦
    應於晚間8 點打下班卡後必須留至門市處所完成清潔工作後
    始得離去，原告偽造勞工真實出勤時數，已違反勞動基準法
    （下稱勞基法）第32條第2 項規定，依同法第30條規定，原
    告公司工作時數加計休息時間為10小時，原告以責任制之名
    義要求員工完成工作，未補償員工休息時間，甚至員工須自
    行利用假日回公司教育訓練，原告均未額外給加班費或補休
    ，顯已違反上開規定。再者，按勞基法第15條之1 第1 項規
    定，並參諸最高法院96年度台上字第1396號判決意旨，被告
    乙○○僅接受原告所提供職前訓練與公司內部人員訓練，此外
    原告並未對外聘請專業技師授課，亦未授受專業技術培訓使
    被告乙○○獲致專業能力、考取專業證照，被告乙○○更非原告
    培訓後之不可替補專業人員，且從業期間所領取之薪資未達
    上開勞基法規定「合理補償之額度範圍」，故系爭契約之相
    關約定顯係無效等語，資為抗辯。並聲明：㈠駁回原告之訴
    及其假執行之聲請。㈡訴訟費用由原告負擔。㈢如受不利之判
    決，願供擔保請准宣告免為假執行。
三、本院之判斷：
㈠、原告主張之上開事實，除下列爭點外，業據其提出系爭契約
    暨保證書、員工離職申請書、台中文心路郵局存證號碼0003
    40號存證信函暨回執聯、新人培訓費用表及新進美容師培訓
    課程表等件為證（見司促字卷第3 頁至第13頁、本院卷第75
    頁至第78頁），應可認定原告上開主張為真實。然而，原告
    復主張被告乙○○受雇於原告期間未達12個月服務年限即提前
    離職，應與連帶保證人即被告甲○○連帶負賠償責任，則為被
    告所否認，並以上揭情詞置辯。是本件爭執核心應為：被告
    乙○○與原告簽立系爭契約，其中第7 條第2 項之約款，是否
    違反勞基法第15條之1 規定而屬無效？茲如後述。
㈡、按未符合下列規定之一，雇主不得與勞工為最低服務年限之
    約定：雇主為勞工進行專業技術培訓，並提供該項培訓費
    用者。雇主為使勞工遵守最低服務年限之約定，提供其合
    理補償者；前項最低服務年限之約定，應就下列事項綜合考
    量，不得逾合理範圍：雇主為勞工進行專業技術培訓之期
    間及成本。從事相同或類似職務之勞工，其人力替補可能
    性。雇主提供勞工補償之額度及範圍。其他影響最低服務
    年限合理性之事項；違反前2 項規定者，其約定無效；勞動
    契約因不可歸責於勞工之事由而於最低服務年限屆滿前終止
    者，勞工不負違反最低服務年限約定或返還訓練費用之責任
    ，勞基法第15條之1 定有明文。而最低服務年限約款適法性
    之判斷，應從該約款存在之「必要性」與「合理性」觀之。
    所謂「必要性」，係指雇主有以該約款保障其預期利益之必
    要性，如企業支出龐大費用培訓未來員工，或企業出資訓練
    勞工使其成為企業生產活動不可替代之關鍵人物等。所謂「
    合理性」，係指約定之服務年限長短是否適當？諸如以勞工
    所受進修訓練以金錢計算之價值、雇主所負擔之訓練成本、
    進修訓練期間之長短及事先約定之服務期間長短等項為其審
    查適當與否基準之類（最高法院96年度台上字第1396號判決
    意旨參照）。
㈢、被告固抗辯系爭契約第7 條第2 項約款違反勞基法第15條之1
     規定而屬無效等語，惟按系爭契約第7 條第2 項約定：「
    乙方（即被告乙○○，下同）於上課結訓後，乙方應無條件接
    受甲方（即原告，下同）安排分發，至各直營門市或加盟店
    服務滿12個月（自本協議書生效日期起算）始得離職，以保
    障甲方於訓練期限內培訓時所付出的各項費用（包括師資、
    教材、儀器耗損、產品成本、場地租金及營業成本…等）；
    乙方無法繼續服務至契約期滿包含但不限於嚴重違反甲方規
    章制度累計3 大過遭到甲方免職或因個人自請離職，乙方同
    意依服務未滿年限賠償甲方懲罰性教育學習違約金：未滿12
    個月違約金為該年度之基本工資」。經查，本件原告有為被
    告安排新生培訓課程，並提出新人培訓費用表暨新進美容師
    培訓課程表等件為證（見本院卷第75頁至第78頁），被告雖
    辯稱上述課程僅係一般職員訓練等語（見本院卷第70頁），
    本院爰審酌原告係為客戶提供美容護膚等相關服務，其員工
    自應具有一定之專業技能，其專業技術之養成並非一蹴可幾
    ，若流動過於頻繁，原告勢必隨時需要招攬、訓練新進人員
    ，並因而增加額外之費用及時間成本，對原告經營之業務進
    行亦易生阻礙，故原告自有限制新進人員不得於一定期間內
    離職之必要性；復審酌原告就新人培訓所花費之時間、心力
    ，要認兩造於系爭契約約定以12個月作為最低服務年限，尚
    屬合理，並無顯失公平之處，是被告主張系爭契約第7 條第
    2 項約款違反勞基法第15條之1 規定而屬無效，難認有據，
    自不可採。至於被告辯稱原告公司有違反勞基法之情事乙節
    ，惟依上述說明，系爭契約第7 條第2 項約定既屬有效，則
    應由勞工舉證證明其具有勞基法第15條之1 第4 項之情事，
    始得免責。然而，然觀之被告乙○○係向原告申請離職，且並
    未於員工離職申請書離職主因(可複選)勾選或於「其他原因
    」一欄為說明（見司促字卷第7 頁），復未提出證據資料佐
    證兩造間之勞動契約係有何不可歸責於勞工之事由而於最低
    服務年限屆滿前終止，本院自難對被告所辯為有利於被告之
    認定。準此，原告依系爭契約第7 條第2 項之約定，請求被
    告乙○○應給付違約金，於法有據。另，按稱人事保證者，謂
    當事人約定，一方於他方之受僱人將來因職務上之行為而應
    對他方為損害賠償時，由其代負賠償責任之契約；前項契約
    ，應以書面為之；數人負同一債務，明示對於債權人各負全
    部給付之責任者，為連帶債務，民法第756 條之1 、第272 
    條第1 項分別定有明文。而查，被告甲○○簽立保證書擔任被
    告乙○○之連帶保證人，而該保證書上並載明：「…連帶保證
    人甲○○茲保證乙○○君在貴公司任職期內，應遵守公司所訂定
    規章制度及工作規則，如被保證人違反與貴公司間之聘僱契
    約（包含新生培訓、任職協議書但不限於上述）或因故意、
    過失而致貴公司受有損害時，本連帶保證人願負賠償責任，
    賠償金額為被保證人全部應賠償貴公司之金額，…」等語，
    有該保證書1 紙在卷可稽（見司促字卷第5 頁），是依前述
    規定，原告依該保證書之記載內容，請求被告甲○○應與被告
    乙○○負連帶賠償責任，亦屬有據。
㈣、再按「約定之違約金額過高者，法院得減至相當之數額。」
    ，民法第252條定有明文，又「違約金是否相當，應依一般
    客觀事實、社會經濟狀況及當事人所受損害情形，以為衡量
    之標準，若所約定之額數，與實際損害顯相懸殊者，法院自
    得酌予核減，並不因懲罰性違約金或賠償額預定性違約金而
    異。」（最高法院82年度台上字第2529號號判決要旨可供參
    照）。本院審酌本件原告與被告乙○○於系爭契約約定最低服
    務期限為12個月，而被告乙○○自111 年3 月23日起任職，後
    於同年4 月17日離職等情，有系爭契約及員工離職申請書在
    卷可稽，被告乙○○在原告公司服務約1個月，復審量被告習
    得技術之程度、原告受損程度等情狀，認本件違約金過高，
    應酌減為為2 萬元，始為適當。
四、綜上所述，原告依系爭契約之法律關係，聲明請求被告應連
    帶給付原告2 萬元，及自支付命令送達翌日即111 年7 月13
    日（見支付命令卷第33頁、第35頁送達證書）起至清償日止
    ，按年息5%計算之利息，為有理由，應予准許；逾此範圍之
    請求，則無理由，應予駁回。
五、本件事證已臻明確，兩造其餘攻擊防禦方法及舉證，經核均
    與本件判決結果不生影響，爰不一一贅述，附此敘明。
六、本判決係適用小額訴訟程序所為被告敗訴之判決，依勞動事
    件法第15條準用民事訴訟法第436條之20之規定，應依職權
    宣告假執行，爰依職權宣告之，並依同法第436 條之23準用
    同法第436 條第2 項，再準用同法第392 條第2 項規定，依
    聲請宣告被告預供擔保，得免為假執行。
七、訴訟費用負擔之依據：民事訴訟法第79條、第85條第2 項。
中    華    民    國     111  年    11    月     28   日
                      勞動法庭    法  官  温文昌
上列為正本係照原本作成。
如不服本判決，應於送達後20日內，以判決違背法令為理由，向
本院斗六簡易庭提出上訴狀並表明上訴理由（上訴理由應記載原
判決所違背之法令及其具體內容、依訴訟資料可認為原判決有違
背法令之具體事實）。如於本判決宣示後送達前提起上訴者，應
於判決送達後20日內補提上訴理由書（須按他造人數附繕本）。
中　　華　　民　　國　　111 　年　　11　　月　　29　　日
                                  書記官  林雅菁